【裁判字號】    98,訴,4117
【裁判日期】    981223
【裁判案由】    偽造文書等
【裁判全文】
臺灣板橋地方法院刑事判決              98年度訴字第4117號
公  訴  人  臺灣板橋地方法院檢察署檢察官
被      告  丙○○
                    （現於臺灣臺北看守所羈押中）
上列被告因偽造文書等案件，經檢察官提起公訴（98年度偵字第
21615號），因被告於本院準備程序中就被訴事實為有罪之陳述
，經本院合議庭裁定由受命法官獨任進行簡式審判程序，判決如
下：
    主  文
丙○○共同行使偽造公文書，足以生損害於公眾及他人，累犯，
處有期徒刑壹年捌月。扣案如附表編號1 、編號5 至編號7 所示
之物，均沒收；又共同行使偽造公文書，足以生損害於公眾及他
人，累犯，處有期徒刑壹年拾月。扣案如附表編號1 至編號4 、
編號8 至編號11所示之物，均沒收。應執行有期徒刑參年貳月，
扣案如附表所示之物，均沒收。
    事  實
一、丙○○於民國96年間因詐欺等案件，經臺灣高雄地方法院判
    處應執行有期徒刑1 年8 月確定，於民國98年1 月28日執行
    完畢。詎仍不知悔改，與姓名年籍不詳綽號「寶哥」、「皮
    皮」之成年男子及數名姓名年籍不詳之成年人共組詐騙集團
    ，共同基於冒充公務員行使職權、行使偽造公文書及意圖為
    自己不法所有之犯意聯絡，由詐騙集團成員於不詳時、地偽
    造臺灣彰化地方法院檢察署公證處函文、金融帳戶財產證明
    申請書及法務部行政執行處假扣押處份命令等公文各1 紙，
    並於上揭偽造公文書上分別偽造「臺灣臺北地方法院監管科
    」公印文各1 枚後，於98年6 月24日上午8 時許，由詐騙集
    團成員偽以「許麗萍」名義撥打電話予甲○○，佯稱甲○○
    之身分遭犯罪集團冒用，請靜待處理云云，至翌日（25日）
    上午8 時至9 時許，復由「寶哥」撥打電話予甲○○，冒稱
    係彰化刑警大隊大隊長「蔡錫銘」，向甲○○佯稱其因身分
    遭冒用，且金融帳戶被盜用作為洗錢工具，故帳戶將遭凍結
    ，需配合將新臺幣（下同）50萬元交出代為保管云云，並約
    定於同日16時40分許在臺北縣中和市○○路與保健路106 號
    巷口交付款項，致甲○○陷於錯誤，於同日15時許，託由其
    妻梁克輝前往址設台北縣中和市○○路99號之中華郵政中和
    宜安分局提領50萬元後，甲○○即與梁克輝共同攜帶所提領
    之款項，赴上開臺北縣中和市○○路與保健路106 號巷口處
    交付項款，沿途均由丙○○負責暗中監視及把風，並隨時通
    報「寶哥」等工作，嗣於同日16時30分許，甲○○與梁克輝
    抵達上址，並將上開款項交付予另一冒充為臺灣彰化地方法
    院檢察署「許凱榮」專員之綽號「皮皮」之詐騙集團成員，
    該詐騙集團成員取款後，隨即將前揭偽造之公文書3 紙交付
    甲○○而行使之，足生損害於臺灣彰化地方法院檢察署職務
    執行、公文書管理之正確性及甲○○。嗣後「皮皮」將收受
    之款項交付丙○○，由丙○○從中扣取可分得之1 ％報酬即
    5 千元後，將餘款經由另1 名詐騙集團成員轉交予「寶哥」
    。
二、丙○○復夥同上開詐騙集團成員，共同基於冒充公務員行使
    職權、行使偽造公文書及意圖為自己不法所有之接續犯意聯
    絡，以上揭相同之詐騙方法，先於不詳時、地偽造臺灣臺北
    地方法院檢察署政務科偵查卷宗2 份（共4 紙，起訴書誤載
    為8 紙）及臺灣臺北地方法院收據2 份，並於上開偵查卷宗
    4 紙上，各偽造「臺灣臺北地方法院監管科」公印文1 枚，
    另分別於上開2 份收據上偽造「臺灣臺北地方法院」公印文
    1 枚、「臺灣臺北地方法院收款章」印文1 枚、「郭勝峰」
    之印文2 枚後，於98年8 月5 日，由「寶哥」冒稱臺北市政
    府警察局刑警大隊黃科長，撥打電話予乙○○，佯稱其因身
    分證件遭冒用為犯罪工具，財產將遭凍結，並可能遭法院羈
    押，需先交付100 萬元保證金，始能暫緩執行云云，致乙○○陷於錯誤，旋於同（5 ）日12時30分許，至臺北縣中和市
    ○○街之彰化銀行提領100 萬元，領款過程由丙○○負責暗
    中監視，並隨時通報「寶哥」，嗣該詐欺集團成員確認乙○○已提領上開金額之存款後，即聯繫乙○○，謊稱將派警員
    「郭勝峰」前往取款，並相約在臺北縣中和市○○街306 號
    前交付上開款項。乙○○遂於同日12時45分許前往上址，將
    上開款項交付與另一冒充為「郭勝峰」警員之詐騙集團成員
    ，沿途亦由丙○○負責暗中監視乙○○及付款時把風工作，
    該詐騙集團成員取款後，隨即將前揭偽造之臺灣臺北地方法
    院檢察署政務科偵查卷宗1 份（4 紙）及臺灣臺北地方法院
    收據1 紙，交付乙○○而行使之，足生損害於臺灣臺北地方
    法院檢察署與臺灣臺北地方法院執行公務之正確性及乙○○
    ；至同日13時40分許，該詐騙集團成員復冒稱臺灣臺北地方
    法院「李英豪」法官，撥打電話予乙○○，佯稱應再行交付
    第二階段保證金100 萬元，始能結案並免除羈押云云，致乙○○陷於錯誤，旋即至址設台北市○○區○○街1 段49號之
    臺灣銀行武昌分行提領100 萬元，嗣該詐欺集團成員確認乙○○已提領上開金額之存款後，即以電話中與乙○○相約在
    臺北市○○街之「十方炒飯店」前交付上開款項，丙○○仍
    負責暗中監視乙○○領款及付款時把風工作，並隨時通報「
    寶哥」等工作，於同日15時許，乙○○前往上址，再將上開
    款項交付與該冒充為「郭勝峰」警員之詐騙集團成員，該詐
    騙集團成員取款後，隨即將另一份經偽造之臺灣臺北地方法
    院檢察署政務科偵查卷宗1 份（4 張）及臺灣臺北地方法院
    收據1 紙，交付與乙○○而行使之，足生損害於臺灣臺北地
    方法院檢察署與臺灣臺北地方法院執行公務之正確性及乙○○。嗣該詐騙集團成員將取得之款項交付丙○○，丙○○即
    從中扣取詐騙款項1 ％報酬即2 萬元，餘款則由另1 名詐騙
    集團成員轉交「寶哥」。
三、該詐騙集團成員復於同年月6 日上午9 時許，接續以電話聯
    絡乙○○，佯稱該案尚需追加80萬元之保證金方能結案，所
    繳納之全部保證金將於結案後之98年8 月7 日全數歸還云云
    ，惟乙○○已生疑竇，乃先行報警處理，並假意配合，於同
    日上午11時10分許，該詐騙集團成員再以電話指示乙○○至
    臺北縣中和市○○街338 號彰化銀行南勢角分行取款，並約
    定於該處交付款項，乙○○乃依其指示至上開銀行提領50萬
    元，沿途均由丙○○負責暗中監視，並隨時通報，經到場之
    警員見丙○○沿途跟蹤乙○○，並手持行動電話四處張望，
    行跡極為可疑，乃於同日中午12時許，上前將丙○○逮捕，
    並於丙○○身上扣得如附表編號1 至4 所示之物，而悉上情
    。
四、案經乙○○訴由臺北縣政府警察局新莊分局移送臺灣板橋地
    方法院檢察署檢察官偵查起訴。
    理  由
一、上揭事實，迭據被告丙○○於警詢、偵查及本院審理中坦承
    不諱，經核與證人即被害人甲○○、證人即告訴人乙○○於
    警詢及偵查中、證人梁克輝於偵查中證述相符，並有監視錄
    影光碟及照片14幀、門號0000000000號、0000000000號、00
    00000000號、0000000000號行動電話通聯紀錄各1 份、偽造
    之臺灣彰化地方法院檢察署公證處、金融帳戶財產證明申請
    書、法務部行政執行處假扣押處份命令各1 份、臺灣臺北地
    方法院檢察署政務科偵查卷宗2 份（共4 紙）、臺灣臺北地
    方法院收據2 份、甲○○帳戶開戶資料暨客戶歷史交易清單
    1 份在卷可佐，另有附表編號1 至4 所示之物扣案可參，被
    告上開自白與事實相符，堪信為真實。本案事證明確被告犯
    行堪以認定，應予依法論科。
二、論罪科刑部分
（一）按刑法上所謂公印或公印文，係專指表示公署或公務員資
      格之印信而言，即俗稱大印與小官章及其印文，最高法院
      69年度臺上字第693 號著有判例可資參照；又刑法第218
      條第1 項所稱之公印，係指由政府依印信條例第6 條相關
      規定製發之印信，用以表示公署或公務員之資格，即俗稱
      之大印及小官章而言。至其形式凡符合印信條例規定之要
      件而製頒，無論為印、關防、職章、圖記，如足以表示其
      為公務主體之同一性者，均屬之，最高法院89年度臺上字
      第3155號判決意旨可資參照；再按刑法第218 條第1 項所
      謂公印，係指公署或公務員所用之印信而言，否則即為普
      通印章。經查，本案如附表編號9 所示偽造「臺灣臺北地
      方法院印」印文，確係表示公務機關之印信，自屬公印文
      ；至如附表編號5 至8 所示偽造之「臺灣臺北地方法院監
      管科」印文，經查實無該等機關，故上開偽造之印文即非
      屬公印文，又附表編號10至11所示之「臺灣板橋地方法院
      收款章」、「郭勝峰」均非表示公署或公務員資格之印信
      ，僅屬通常印章、印文，合先陳明。
（二）核被告丙○○所為，均係犯刑法第216 條、第211 條之行
      使偽造公文書罪（2 罪）、刑法第158 條第1 項之僭行公
      務員職權罪（2 罪）、刑法第339 條第1 項之詐取財物罪
      （2 罪）。被告偽造「台灣臺北地方法院」公印文、偽造
      「台灣臺北地方法院監管科」、「臺北地方法院收文章」
      、「郭勝峰」印文，係分別用以偽造前揭公文書，該等偽
      造公印文、偽造印文之行為係偽造公文書之部分行為，又
      偽造前揭公文書後復持以行使，偽造公文書之低度行為應
      為行使之高度行為所吸收，均不另論罪。被告與姓名年籍
      不詳綽號「寶哥」、「皮皮」之成年人及數名姓名年籍不
      詳之成年人間就前揭犯行，有犯意聯絡及行為分擔，均為
      共同正犯。被告對告訴人乙○○所為數次行使偽造公文書
      、僭行公務員職權及詐欺取財犯行，乃係於密接時地為之
      ，其手法相同，侵害同一法益，顯係各基於行使偽造公文
      書、僭行公務員職權及詐欺取財之單一犯意下所為之數個
      舉動，為接續犯，應各論以包括一罪。被告就詐騙被害人
      甲○○、告訴人乙○○部分，係分別以一行為同時觸犯行
      使偽造公文書罪、僭行公務員職權罪及詐欺取財罪，均為
      想像競合犯，各應從一重之行使偽造公文書罪處斷。被告
      所犯上開2 次行使偽造公文書罪，犯意各別，且係分別所
      為，應予分論併罰。又被告有事實欄所示之前科紀錄，並
      於98年1 月28日執行完畢，有臺灣高等法院被告前案紀錄
      表1 份在卷可參，其受有期徒刑之執行完畢後，5 年以內
      故意再犯有期徒刑以上之罪，為累犯，依刑法第47條第1
      項規定分別加重其刑。
（三）爰審酌被告前因詐欺取財案件，經判處有期徒刑1 年8 月
      ，甫於98年1 月28日執行完畢，竟不思依循正軌賺取財物
      ，而圖不勞而獲，又參與詐騙集團對外行騙，且佯稱自己
      係司法調查人員，詐騙安份守己，對司法程序不熟悉之善
      良民眾，嚴重危害社會治安，影響民眾對於司法之信賴，
      無視於其行騙之對象均屬退休年邁之人，其所詐得之款項
      係年邁長者畢生之積蓄，為老年人頤養天年之所需，所詐
      得之款項金額各為50萬及200 萬元，且於告訴人乙○○受
      騙後，又欺其無知，再三行騙，毫無同情心可言，所為造
      成他人財產嚴重之損害，破壞他人安定生活，復未與被害
      人甲○○、告訴人乙○○等人謀求和解賠償其等損失，及
      被告於犯罪後均坦承犯行之態度等一切情狀，分別量處如
      主文所示之刑，並定其應執行之刑。
（四）扣案如附表編號1 所示之物，係供被告記載詐騙被害人甲○○、乙○○相關內容，另扣案如附表編號2 至4 所示之
      行動電話係「寶哥」為詐騙告訴人乙○○，而交付被告之
      物，業據被告於本院審理中供述在卷（本院卷第47頁），
      堪信係供被告犯本案所用之物，應依刑法第38條第1 項第
      2 款規定均諭知沒收。又扣案之偽造臺灣彰化地方法院檢
      察署公證處函文、金融帳戶財產證明書及法務部行政執行
      處假扣押處分命令各1 份、臺灣臺北地方法院檢察署政務
      科偵查卷宗2 份（共8 紙）、收據2 份，雖係供被告犯本
      案所用之物，惟業分別交付被害人甲○○、告訴人乙○○
      ，非被告所有之物，爰不予宣告沒收，惟其上偽造如附表
      編號5 至11所示之印文，不問屬於被告與否，應依刑法第
      219 條規定諭知沒收，併此敘明。至警方於98年8 月6日
      查獲被告時，在被告身上扣得之行動電話1 支（含門號
      0000000000號晶片卡1 張）、背包1 個、空白信封袋共5
      紙、作案上衣及現金共計84,000元（起訴書誤載扣案現金
      共計92,100元），雖係被告所有之物，然上開物品為被告
      日常生活所需物品，且客觀上難認係供被告犯本案所用之
      物，爰均不予宣告沒收。又扣案現金中之5,000 元、2 萬
      元，分係被告自詐騙被害人甲○○、告訴人乙○○財物中
      所獲得之報酬，自應發還被害人甲○○、乙○○，附此敘
      明。
據上論斷，應依刑事訴訟法第299 條第1 項前段、第273 條之1
第1 項，刑法第28條、第216 條、第211 條、第158 條第1 項、
第339 條第1 項、第55條、第51條第5 款、第219 條、第38條第
1項 第2 款，刑法施行法第1 條之1 第1 項、第2 項前段，判決
如主文。
本案經檢察官林常智到庭執行職務。
中    華    民    國    98    年    12    月    23    日
                  刑事第二十一庭  法  官  俞秀美
 附表
┌──┬─────────────┬─────────┐
│編號│應沒收物品                │數量              │
├──┼─────────────┼─────────┤
│1   │記事本                    │1本               │
├──┼─────────────┼─────────┤
│2   │行動電話（含門號0000000000│1支               │
│    │號晶片卡1張）             │                  │
├──┼─────────────┼─────────┤
│3   │行動電話（含門號0000000000│1支               │
│    │號晶片卡1張）             │                  │
├──┼─────────────┼─────────┤
│4   │行動電話（含門號0000000000│1支               │
│    │號晶片卡1 張）            │                  │
├──┼─────────────┼─────────┤
│5   │偽造之臺灣彰化地方法院檢察│1枚               │
│    │署公證處函文上偽造之「臺灣│                  │
│    │臺北地方法院監管科」印文  │                  │
├──┼─────────────┼─────────┤
│6   │偽造之金融帳戶財產證明申請│ 1枚              │
│    │書上偽造之「臺灣臺北地方法│                  │
│    │院監管科」印文            │                  │
├──┼─────────────┼─────────┤
│    │偽造之法務部行政執行處假扣│1枚               │
│7   │押處份命令上偽造之「臺灣臺│                  │
│    │北地方法院監管科」印文    │                  │
├──┼─────────────┼─────────┤
│    │臺灣臺北地方法院檢察署政務│4枚               │
│8   │科偵查卷宗上偽造之「臺灣臺│                  │
│    │北地方法院監管科」印文    │                  │
├──┼─────────────┼─────────┤
│    │臺灣臺北地方法院收據上偽造│2枚               │
│9   │之「臺灣臺北地方法院印」印│                  │
│    │文                        │                  │
├──┼─────────────┼─────────┤
│    │臺灣臺北地方法院收據上偽造│2枚               │
│10  │之「臺灣臺北地方收款章」印│                  │
│    │文                        │                  │
├──┼─────────────┼─────────┤
│    │臺灣臺北地方法院收據上偽造│4枚               │
│11  │之「郭勝峰」印文          │                  │
└──┴─────────────┴─────────┘
上正本證明與原本無異。
如不服本判決，應於判決送達後10日內敘明上訴理由，向本院提
出上訴狀 (應附繕本) ，上訴於臺灣高等法院。其未敘述上訴理
由者，應於上訴期間屆滿後20日內向本院補提理由書，「切勿逕
送上級法院」。
                                  書記官  謝怡貞
中    華    民    國    98    年    12    月    23    日
附錄本判決論罪科刑之法條：
刑法第216 條
行使第210 條至第215 條之文書者，依偽造、變造文書或登載不
實事項或使登載不實事項之規定處斷。
刑法第211 條
偽造、變造公文書，足以生損害於公眾或他人者，處1 年以上7
年以下有期徒刑。
刑法第158 條
冒充公務員而行使其職權者，處3 年以下有期徒刑、拘役或5百
元以下罰金。
冒充外國公務員而行使其職權者，亦同。
刑法第339 條
意圖為自己或第三人不法之所有，以詐術使人將本人或第三人之
物交付者，處5 年以下有期徒刑、拘役或科或併科1 千元以下罰
金。
以前項方法得財產上不法之利益或使第三人得之者，亦同。
前二項之未遂犯罰之。


司法院資訊處製作；財團法人民間司法改革基金會備份。
